臺灣桃園地方法院刑事判決            100年度易緝更字第1號
公  訴  人  臺灣桃園地方法院檢察署檢察官
被      告  PAULINUS .
            起訴書誤為ANI.
上列被告因違反野生動物保育法案件，經檢察官提起公訴（86年
度偵字第2002號），本院於100 年4 月6 日以100 年度易緝字第
27號判決免訴，嗣經台灣高等法院於100 年5 月26日以100 年度
上易字第1162號撤銷發回本院更行審理，本院判決如下︰
        主  文
本件免訴。
        理  由
一、公訴意旨略以：被告ＡＮＩＡＧＢＡＯＳＯ＼ＰＡＵＬ＼Ｉ
    ＮＶＳ（按應為PAULINUS ANIAGBAOSO ）係奈及利亞籍之外
    國人，明知瀕臨絕種或珍貴稀有野生動物之屍體、骨、角、
    牙、皮、毛、卵、器官及其製品，在中華民國，非經主管機
    關許可，不得進口、出口或買賣，猶於民國85年12月初在奈
    及利亞受友人ＳＴＥＰＨＥＮ＼ＩＫＥ＼ＫＡＫＡ委託收受
    瀕臨絕種之保育類野生動物象牙製品象牙印材三十七個，並
    包裝妥當後放置隨身攜帶之手提袋中，準備攜至中華民國轉
    交予年籍、住居所不詳之稱「吳亞盟」（按其年籍住居所嗣
    已經本院查明，即如當事人欄之送達代收人欄所示）之男子
    ，於當月八日ＡＮＩＡＧＢＡＯＳＯ＼ＰＡＵＬ＼ＩＮＶＳ
    遂攜該裝有象牙印材之手提袋自德國法蘭克福搭乘國泰航空
    五六四班機經香港入境桃園中正國際機場，非法進口該瀕臨
    絕種之保育類野生動物大象之牙製品象牙印材，惟旋即於當
    日下午三時五十分許在中正機場入境旅客行李檢查室第七號
    檢查台為財政部臺北關稅局稽查組執檢關員查獲，並扣得該
    保育類象牙製品象牙印材三十七個，始悉上情。
二、按案件時效已完成者，應諭知免訴之判決，並得不經言詞辯
    論為之，刑事訴訟法第302 條第2 款、第307 條定有明文。
    又行為後法律有變更者，適用行為時之法律，但行為後之法
    律有利於行為人者，適用最有利於行為人之法律，為民國95
    年7 月1 日修正施行之刑法第2 條第1 項所明定。查修正後
    刑法第80條第1 項，及修正前刑法第80條第1 項關於追訴權
    時效期間之規定不同，修正後刑法所定時效期間較長，表示
    行為人被追訴之期限較久，自屬對行為人不利，比較結果自
    以修正前刑法第80條較有利於行為人，本件關於追效權時效
    ，自應適用修正前刑法第80條之規定。則關於追訴權時效之
    停止進行，及其期間、計算，亦應一體適用修正前刑法第83
    條之規定。
三、首查，公訴人雖認被告PAULINUS ANIAGBAOSO 於本件係涉犯
    野生動物保育法第33條第2 項之非法進口瀕臨絕種及珍貴稀
    有野生動物產製品罪，然按野生動物保育法業於83年10月29
    日經全盤修正公布，並自83年10月31日施行，其中野生動物
    保育法第33條之規定改列第40條，修正後之第40條規定「有
    下列情形之一，處六月以上五年以下有期徒刑，得併科新台
    幣三十萬元以上一百五十萬以下罰金：一  違反第二十四條
    第一項規定，未經中央主管機關同意，輸入或輸出保育類野
    生動物之活體或其產製品者。二  違反第三十五條第一項規
    定，未經主管機關同意買賣或意圖販賣而陳列、展示保育類
    野生動物或瀕臨絕種及珍貴稀有野生動物產製品者。」「以
    犯前項之罪為常業者，處一年以上七年以下有期徒刑，得併
    科新台幣五十萬元以上二百五十萬元以下罰金。」（該第2
    項之常業犯規定嗣於95年5 月30日修正公布廢除）被告
    PAULINUS ANIAGBAOSO 之行為日期為85年12月8 日，公訴人
    仍誤引修正前野生動物保育法第33條第2 項論罪，自有未洽
    ，從而本件被告實係涉犯野生動物保育法第40條第1 項第1
    款之罪。次查本件被告PAULINUS ANIAGBAOSO 被訴於85年12
    月8 日犯上開罪行，而該罪之追訴權時效期間，依修正前刑
    法第80條第1項 第1 款規定為10年，而被告因逃匿，經本院
    通緝，致審判不能進行，應一併計算該項追訴期間4 分之1
    ，合計為12 年6月。又追訴權之時效自本案開始實施偵查日
    起即85年12 月8日（按移送機關即財政部台北關稅局之公務
    員依海關緝私條例之相關規定，其為海關緝私方面之特種司
    法警察及司法警察官，其於85年12月8 日在中正機場發現被
    告PAULINUS ANIAGBAOSO 犯行進而開始偵查，是自85年12月
    8 日起，本案即已開始偵查），至本院審理通緝發布日止（
    即87年11月24 日 ，通緝文號為八十七年桃院華刑誠緝字第
    一０三八號），計1 年11月又16日，此期間為追訴權並無不
    行使之情形，故不發生時效進行之問題，故此經過之期間，
    亦一併計算。而被告自行為終了時（即85年12月8 日）加諸
    上開各期間之總和即為追訴權時效完成之期間，核係100 年
    5 月24日，現顯已逾追訴權時效期間，其追訴權時效業已完
    成，揆諸前揭說明，本件爰不經言詞辯論，逕為免訴判決之
    諭知。
據上論斷，應依刑事訴訟法第302 條第2 款、第307 條，判決如
主文。
中    華    民    國   100    年    7     月    18    日
                刑事第三庭審判長法  官  曾家貽
                                法  官  陳秋君
                                法  官  曾雨明
以上正本證明與原本無異。
對於本件判決如有不服，應於收受送達後10日內，向本院提出上
訴書狀，上訴於臺灣高等法院。
                                書記官  顏緗穎
中    華    民    國   100    年    7     月    18    日